【裁判字號】    97,交聲,1116
【裁判日期】    970815
【裁判案由】    聲明異議
【裁判全文】
臺灣彰化地方法院交通事件裁定        97年度交聲字第1116號
原處分機關  交通部公路總局臺中區監理所彰化監理站
異  議  人
即受處分人  甲○○
上列聲明異議人即受處分人因違反道路交通管理處罰條例案件，
對於交通部公路總局臺中區監理所彰化監理站民國97年8月4日所
為之處分（彰監四字第裁64－I00000000號裁決書），聲明異議
，本院裁定如下：
    主  文
原處分關於吊扣駕駛執照拾貳個月部分撤銷。
前項撤銷部分，甲○○汽車駕駛人，駕駛汽車經測試檢定有酒精
濃度超過規定標準，壹年內禁止考領普通重型機器腳踏車駕駛執
照。
    理  由
一、原處分機關略以：受處分人甲○○於民國97年6月3日21時6
    分許，駕騎車牌號碼KTQ-206號重型機車，行經彰化縣竹塘
    鄉○○○路臺19線路段，因酒後騎車，經測試檢定其呼氣酒
    精濃度達0.68MG/L而超過規定標準，為彰化縣警察局芳苑分
    局警員依道路交通管理處罰條例第35條第1項第1款以彰警交
    字第I00000000號舉發違反道路交通管理事件通知單當場舉
    發。受處分人領有汽車駕照而酒後駕駛重型機車（未領有重
    型機車駕駛執照），原處分機關乃依規定裁處吊扣受處分人
    之職業大貨車駕駛執照12個月（罰鍰部分業經刑事判決確定
    ，無需繳納），並施以道安講習，於法並無不合等語。
二、異議人即受處分人甲○○異議意旨略以：違規當時酒測警員
    表示不會吊扣汽車駕駛執照，因異議人未領有重型機車駕駛
    執照，致將遭吊扣職業大貨車駕駛執照，為此聲明異議，請
    求撤銷原處分等語。
三、按汽車駕駛人飲用酒類或其他類似物後，其吐氣所含酒精濃
    度超過每公升0.25毫克，不得駕車；駕駛汽車經測試檢定酒
    精濃度超過規定標準者，處新臺幣（下同）1萬5千元以上6
    萬元以下罰鍰，並當場移置保管其車輛及吊扣其駕駛執照1
    年，道路交通安全規則第114條第2款、道路交通管理處罰條
    例第35條第1項第1款分別載有明文。次按道路交通管理處罰
    條例所規定之汽車，係指在道路上不依軌道或電力架線而以
    原動機行駛之車輛，包括機器腳踏車在內，此為道路交通管
    理處罰條例第3條第8款，及依據道路交通管理處罰條例第92
    條規定授權訂定之道路交通安全規則第2條第1項第1款所明
    定。又按道路交通管理處罰條例第68條業於94年12月14日修
    正，並自95年3月1日施行，修正前之道路交通管理處罰條例
    第68條規定：「汽車駕駛人，因違反本條例及道路交通安全
    規則之規定，受『吊扣或』吊銷駕駛執照處分時，『吊扣或
    』吊銷其持有各級車類之駕駛執照。」，而修正後之道路交
    通管理處罰條例第68條規定：「汽車駕駛人，因違反本條例
    及道路交通安全規則之規定，受吊銷駕駛執照處分時，吊銷
    其持有各級車類之駕駛執照。」，查該條文修正前，其原提
    案修正條文為：「汽、機車駕駛人，因違反本條例及道路交
    通安全規則之規定，受『吊扣或吊銷』駕駛執照處分時，『
    吊扣或吊銷』其違法或違規當時所駕駛車輛之駕駛執照。」
    ，立法理由略以：「原條文將違法或違規駕駛人所持有各級
    車類之駕駛執照一併吊扣或吊銷，失之過酷，影響人民工作
    及生活甚鉅，爰修正之」等語，是以其立法意旨在於違規行
    為對道路交通秩序之維持及道路交通安全已生較大之影響，
    故規定吊扣或吊銷其持有各級車類之駕駛執照，以限制其繼
    續駕車行駛道路之權利，其係屬駕駛行為之限制，並不因所
    持駕駛執照種類不同而有所差異。然最後通過之修正條文，
    則係將道路交通管理處罰條例第68條原有條文中之『吊扣或
    』3字刪除各情，有立法院交通委員會94年10月5日台立交字
    第0942400153號函附道路交通管理處罰條例第68條審查報告
    可參（參立法院公報第94卷第70期第135至138頁）。是參照
    上開立法理由及立法經過，依修正後之條文，按上開規定受
    『吊銷駕照』處分者，仍維持吊銷其持有各級車類駕駛執照
    之處分，至於受『吊扣駕照』處分者，則僅『吊扣』其違法
    或違規當時所駕駛車輛之駕駛執照，不再吊扣其持有各級車
    類之駕駛執照至明（臺灣高等法院臺中分院96年度交抗字第
    136、648號裁定意旨參照）。
四、經查，異議人甲○○持職業大貨車駕駛執照，於97年6月3日
    21時6分許，酒後駕騎車牌號碼KTQ-206號重型機車，行經竹
    塘鄉○○○路臺19線路段，因「汽車駕駛人酒精濃度超過規
    定標準（經酒精測試為0.68MG/L）」違規，為彰化縣警察局
    芳苑分局警員當場掣單舉發，原處分機關乃依道路交通管理
    處罰條例第35條第1項第1款、第24條第1項第2款規定，裁處
    異議人吊扣駕駛執照12個月（刑事公共危險罪部分，業經本
    院97 年斗交簡字第152號判決確定在案，本件罰鍰不另裁罰
    ），並施以道路安全講習之處分等情，為異議人所不爭執，
    並有彰化縣警察局彰警交字第I00000000號舉發違反道路交
    通管理事件通知單、交通部公路總局臺中區監理所彰化監理
    站彰監四字第裁64－I00000000號違反道路交通管理事件裁
    決書各1紙在卷可稽，是異議人前開違規行為堪以認定。然
    受處分人所領有之汽車駕駛執照，係職業大貨車駕駛執照，
    此有證號查詢汽車駕駛人查詢資料1紙附卷可稽，依修正後
    道路交通管理處罰條例第68條規定，受吊扣駕駛執照處分時
    ，已不得再吊扣受處分人所持有各級車類之駕駛執照，原處
    分機關不察，竟吊扣受處分人所持有之職業大貨車駕駛執照
    ，即非適法。
五、綜上所述，本件異議人酒後駕駛重型機車時酒精濃度超過規
    定標準之違規行為明確，足堪認定。惟依新修正之道路交通
    管理處罰條例第68條規定，不得吊扣其現尚有效之其他各級
    駕駛執照，原處分機關就「吊扣駕駛執照12個月」部分之處
    罰，未明確揭示吊扣駕駛執照之車種級別，即難認為允當。
    另按道路交通管理處罰條例第67條第6項明文規定：「汽車
    駕駛人違反本條例規定，應受吊扣駕駛執照處分，於汽車駕
    駛人係無駕駛執照駕車者，在所規定最長吊扣期間內，不得
    考領駕駛執照。」，是本條例就無駕駛執照者應受吊扣駕駛
    執照處分之情形，已設有處理之方式，自不得因違規人並無
    駕駛執照即任意吊扣其他種類車輛之駕照。是本件異議人係
    無重型機車駕照而駕駛重型機車，依前揭說明，只需依法禁
    止其在此期間內考領重型機車駕照，即可達成原本預定之法
    律效果。綜上說明，本件原處分機關裁處吊扣受處分人駕駛
    執照12個月部分之處分，於法不合，而有違誤，自應由本院
    予以撤銷，並自為裁定如主文第2項所示。至於原處分機關
    另裁處異議人施以道安講習部分，聲明異議意旨並未指摘及
    此，本院即無由併予審酌，附此指明。
據上論斷，應依道路交通案件處理辦法第20條，裁定如主文。
中    華    民    國    97    年    8    月    15    日
                  交通法庭           法  官  尚安雅
以上正本證明與原本無異。
如不服本裁定，應於裁定送達後五日內向本院提出抗告狀 (須附
繕本 )。
中    華    民    國    97    年    8     月    20    日
                                      書記官  陳文俊


司法院資訊處製作；財團法人民間司法改革基金會備份。
